【裁判字號】    98,裁,3219
【裁判日期】    981217
【裁判案由】    違反海關緝私條例
【裁判全文】
最  高  行  政  法  院  裁  定
                                      98年度裁字第3219號
上  訴  人  升暉報關股份有限公司
代  表  人  甲○○
被 上訴 人  財政部基隆關稅局
代  表  人  乙○○
上列當事人間違反海關緝私條例事件，上訴人對於中華民國98年
7月31日臺北高等行政法院98年度簡字第96號判決，提起上訴，
本院裁定如下：
    主  文
上訴駁回。
上訴審訴訟費用由上訴人負擔。
    理  由
一、按對於高等行政法院判決之上訴，非以其違背法令為理由，
    不得為之，行政訴訟法第242條定有明文。依同法第243條第
    1項規定，判決不適用法規或適用不當者，為違背法令；而
    判決有同條第2項所列各款情形之一者，為當然違背法令。
    是當事人對於高等行政法院判決上訴，如依行政訴訟法第24
    3條第1項規定，以高等行政法院判決有不適用法規或適用不
    當為理由時，其上訴狀或理由書應有具體之指摘，並揭示該
    法規之條項或其內容；若係成文法以外之法則，應揭示該法
    則之旨趣，倘為司法院解釋或本院之判例，則應揭示該判解
    之字號或其內容。如以行政訴訟法第243條第2項所列各款情
    形為理由時，其上訴狀或理由書，應揭示合於該條項各款之
    事實。上訴狀或理由書如未依此項方法表明者，即難認為已
    對高等行政法院判決之違背法令有具體之指摘，其上訴自難
    認為合法。
二、本件上訴人代理玉山金醇有限公司（下稱玉山金醇公司）於
    民國96年9月14日以D8（外貨進保稅倉）向被上訴人申報進
    口伏特加酒貨物1批（進口報單號碼：第AL/96/4368/7019號
    ，下稱系爭貨物），以文件審核或貨物查驗（審驗方式「8
    」）連線申報，經電腦核定為應驗貨物C3通關方式。嗣上訴
    人發現因作業疏忽致報關文件錯置，於96年9月19日提出說
    明書向被上訴人申請更正，經查驗結果來貨為紅酒，與通關
    申請書所述情形相符，准予放行。惟因本案係於電腦核定為
    應驗貨物C3通關方式後始申請更正，核與關稅法第17條第5
    項規定不符，認上訴人有向海關遞送進口報單為不實之記載
    違反規定之情事，乃依海關緝私條例第41條第1項規定，處
    所漏稅額新臺幣（下同）70,611元2倍之罰鍰計141,222元（
    下稱系爭罰鍰）。上訴人不服，申請復查，未獲變更，提起
    訴願亦遭決定駁回後，提起行政訴訟，經原審判決駁回，上
    訴人仍不服，遂提起本件上訴，其上訴意旨略以：報關流程
    為高度專業性之實務，若未行言詞辯論，事實認定顯有歧異
    ，惟原審未依行政訴訟法第120條以下之規定，於適當期日
    定言詞辯論，其判決當然違背法令。又上訴人已於報關時檢
    附文件以證明其不實之記載係因錯誤所致，主動向海關申請
    以文件審核方式通關，應無偷漏關稅或逃避管制之意圖，且
    財政部於98年2月7日，對「海關緝私條例第45條之1情節輕
    微認定標準」第4條之2、第4條之3，已提修正草案，建議增
    列第4條之2第3款為「……依報關時檢附之文件，足以證明
    其不實之記載，係因錯誤所致或主動向海關申請以文件審核
    」，是本案符合情節輕微之認定，應得減輕罰鍰或免罰，以
    達修正草案之意旨，惟原判決僅以「主動陳報時間」未符海
    關緝私條例第45條之1情節認定標準規定所稱「於海關進行
    調查前」作為駁回理由，卻忽略本案為文件錯置，其後仍須
    經過D2之報關及繳稅，應無虛報重量、價值、數量、品質或
    其他事項等逃避關稅之情事。另原判決認上訴人之受僱人許
    芷芸未盡查證之注意義務，惟報關業務講求速度，電腦連線
    後需趕印報單，難以即時發現錯誤，送出資料便無法更改，
    即多年經驗者亦有疏失之時，許芷芸並未能注意應注意而疏
    未注意。綜上，本件亦應符合簡易上訴所需「涉及之法律見
    解具有原則性」之要求等語，雖以該判決違背法令為由，惟
    核其上訴理由，係就原審取捨證據、認定事實之職權行使，
    指摘其為不當，並就原審已論斷者，泛言未論斷，而非具體
    說明其有何不適用法規或適用法規不當之情形，並揭示該法
    規之條項或其內容，及合於行政訴訟法第243條第2項所列各
    款之事實，難認對該判決之如何違背法令已有具體之指摘。
    依首開規定及說明，應認其上訴為不合法。又本件為簡易訴
    訟，上訴人雖稱本件涉及之法律見解具有原則性，惟未具體
    表明有何法律見解涉及原則性，如前所述，上訴人之上訴未
    具體表明上訴理由，其上訴為不合法，應逕行駁回，自無庸
    命上訴人補正本件有無所涉法律見解具原則性情事，併此敘
    明。
三、據上論結，本件上訴為不合法。依行政訴訟法第249條第1項
    前段、第104條、民事訴訟法第95條、第78條，裁定如主文
    。
中    華    民    國    98    年    12    月    17    日
                    最高行政法院第五庭
                        審判長法官  黃  璽  君
                              法官  曹  瑞  卿
                              法官  鄭  忠  仁
                              法官  吳  東  都
                              法官  陳  金  圍
以  上  正  本  證  明  與  原  本  無  異
中    華    民    國    98    年    12    月    18    日
                              書記官  王  福  瀛


司法院資訊處製作；財團法人民間司法改革基金會備份。
